【裁判字號】    99,訴,993
【裁判日期】    991027
【裁判案由】    第三人異議之訴
【裁判全文】
灣高雄地方法院民事判決               99年度訴字第993號
原      告  丙○○
訴訟代理人  陳慧博律師
被      告  中國信託商業銀行股份有限公司
法定代理人  乙○○
訴訟代理人  己○○
訴訟代理人  甲○○
訴訟代理人  戊○○
上列當事人間第三人異議之訴事件，本院於民國99年10月7日言
詞辯論終結，判決如下：
    主  文
原告之訴駁回。
訴訟費用由原告負擔。
    事實及理由
一、原告主張：訴外人吳政和為原告之女婿，因積欠原告新台幣
    70萬元，而於民國（下同）95年4 月3 日，將其在台灣銀行
    股份有限公司岡山分行（下稱系爭銀行）帳號000000000000
    號之定期優惠存款帳戶（下稱系爭帳戶）之金額653,800 元
    全部讓渡予原告，以清償上開70萬元債務，故自95年4 月3
    日起，該筆帳戶存款即屬原告所有。又系爭帳戶定期存款每
    月孳息9,807 元，均為原告臨櫃填寫取款，且原告有小筆質
    借需要時，嗣後均會再回存系爭帳戶，由此可證系爭帳戶存
    款確為原告所有。詎吳政和因積欠被告債務，而經被告以其
    債務未清償為由，向鈞院聲請扣押系爭存款，由鈞院以99年
    度司執字第52272 號強制執行事件（下稱系爭執行事件）核
    發扣押命令在案，然系爭存款既為伊所有，伊自有足以排除
    強制執行之權利，爰本於強制執行法第15條之規定，提起本
    訴。並聲明請求：系爭執行事件關於扣押系爭存款所為之強
    制執行程序，應予撤銷。
二、被告則以：系爭帳戶既為訴外人吳政和至系爭銀行所開設，
    該帳戶內之存款自為吳政和所有，至於吳政和是否積欠被告
    債務一節，又渠等為翁婿關係，所提相關證物自有可疑，縱
    使渠等真有債務關係，亦不影響系爭帳戶存款屬吳政和所有
    之事實，故原告既非系爭帳戶存款之所有權人，其提起第三
    人異議之訴即無理由等語，資為抗辯，並答辯聲明：原告之
    訴駁回。
三、兩造不爭執事項：
  (一)訴外人吳政和為原告之女婿，吳政和於台灣銀行股份有限公
    司岡山分行開設有帳號000000000000號之優惠存款帳戶。
  (二)吳政和於97年4 月7 日，有至台灣銀行股份有限公司岡山分
    行辦理系爭存款。
  (三)被告以吳政和積欠其債務未清償為由，向本院聲請扣押系爭
    存款，由本院以系爭執行事件核發扣押命令在案。
四、本件之爭點：
    系爭存款是否為原告所有？
五、法院之判斷：
（一）被告以本院99年度司促字第2889號支付命令為執行名義，
      聲請本院執行處於99年5 月6 日以雄院高99年度執意字第
      52272 號執行命令，禁止債務人吳政和收取系爭帳戶存款
      一節，業據本院調閱上開執行案卷經核屬實，是原告以被
      告為債權人提起本件第三人異議之訴，尚無不合。
（二）按「第三人就執行標的物有足以排除強制執行之權利者，
      得於強制執行程序終結前，向執行法院對債權人提起異議
      之訴。如債務人亦否認其權利時，並得以債務人為被告。
      」強制執行法第十五條固定有明文。惟第三人異議之訴之
      原因，須第三人就執行標的物有足以排除強制執行之權利
      ，即第三人因保護自己權利，而請求法院判決撤銷加諸於
      執行標的物之執行行為。而所謂足以排除強制執行之權利
      ，乃指所有權，以及其他足以阻止讓與或交付之權利而言
      。換言之，即指所有權、典權、質權、留置權而言，合先
      敘明。
（三）經查，原告主張吳政和於系爭銀行帳戶所存入之系爭存款
      為伊所有一節，固據提出吳政和聲明書、系爭帳戶存摺為
      證，經核無誤，證人丁○○併到庭證稱吳政和確為清償債
      務，將系爭帳戶內之存款全部讓渡予原告，平日均由原告
      支配系爭帳戶存款等語。惟查，原告主張吳政和因清償債
      務，而同意將系爭帳戶之存款於95年4 月3 日起全部讓渡
      予原告一節，縱係屬實，惟吳政和於系爭銀行開設系爭帳
      戶存入款項之行為，性質上屬消費寄託，依民法第602 條
      第1 項、第2 項：「寄託物為代替物時，如約定寄託物之
      所有權移轉於受寄人，並由受寄人以種類、品質、數量相
      同之物返還者，為消費寄託。自受寄人受領該物時起，準
      用關於消費借貸之規定。消費寄託，如寄託物之返還，定
      有期限者，寄託人非有不得已之事由，不得於期限屆滿前
      請求返還。」之規定可知，消費寄託係約定寄託物之所有
      權移轉於受寄人，故不論系爭帳戶存款係原告以吳政和名
      義存入或吳政和以自己名義存入系爭帳戶存款後，再與原
      告約定將系爭帳戶之存款讓渡予原告，於原告或吳政和將
      現金存入系爭帳戶後，存款所有權已移轉於系爭銀行，僅
      帳戶名義人吳政和於系爭帳戶定期儲金期限屆滿時，得向
      系爭銀行請求返還種類、品質、數量相同之物而已，換言
      之，吳政和僅取得對系爭銀行之寄託物返還請求權，對於
      寄託之金錢並無所有權，故吳政和與原告雖合意吳政和將
      系爭帳戶存款所有權全部讓渡予原告，但因吳政和對系爭
      帳戶存款並無所有權，所為之讓渡行為，解釋上應係指將
      寄託物返還請求權讓與原告，而非讓與所有權。故原告並
      非系爭帳戶存款之所有權人，被告辯稱原告非系爭帳戶存
      款所有權人，堪予採信。從而原告依強制執行法第15 條
      之規定，請求撤銷系爭執行事件扣押系爭帳戶存款之執行
      程序，即於法無據，應予駁回。
六、本件因事證已臻明確，兩造其餘攻擊、防禦方法及所為之立
    證，與判決之結果不生若何影響，無庸再逐一予以論究，合
    併敘明。
七、據上論結：本件原告之訴為無理由，依民事訴訟法第78條，
    判決如主文。
中    華    民    國    99    年    10    月   27  日
                  民事鳳山分庭法  官  吳文婷
以上正本係照原本作成。
如對本判決上訴，須於判決送達後20日內向本院提出上訴狀。如
委任律師提起上訴者，應一併繳納上訴審裁判費。
中    華    民    國    99    年    10    月    28    日
                                書記官  林仕興

司法院資訊處製作；財團法人民間司法改革基金會備份。
